臺灣彰化地方法院刑事判決　　　　　　　95年度易字第1023號
公　訴　人　臺灣彰化地方法院檢察署檢察官
被　　　告　乙○○
上列被告因詐欺案件，經檢察官聲請簡易判決處刑（九十五年度
偵字第六五八七號），本院員林簡易庭認不宜逕以簡易判決處刑
，簽移改依通常程序審理，本院判決如下：
    主  文
乙○○幫助意圖為自己不法之所有，以詐術使人將本人之物交付
，處有期徒刑肆月，如易科罰金，以銀元佰元折算壹日。
    事  實
一、乙○○於民國九十五年五、六月間，因積欠銀行債務，需款
    孔急，旋經由報紙分類廣告得知，有一姓名、年籍不詳綽號
    「小陳」之成年男子，可做小額借貸，即與之聯繫，獲知須
    提供個人金融機構帳戶作為擔保，而乙○○依一般社會生活
    之通常經驗，本可預見交付個人金融機構帳戶予他人，可能
    幫助取得帳戶之人作為實施不法犯罪使用，藉以隱匿其真實
    身分，進而躲避犯罪偵查機關追查，竟為順利取得借款，乃
    於不違背其本意下，基於幫助他人詐欺取財之不確定故意，
    與該綽號「小陳」之成年男子聯繫後，於九十五年六月三日
    ，在其位於彰化縣埔鹽鄉○○村○○路七十五號住處附近，
    將所申請設立之中華郵政股份有限公司埔鹽郵局帳號第00
    000000000000000號、戶名「乙○○」之帳
    戶（下稱中華郵政帳戶）存摺、提款卡及密碼，交付予該綽
    號「小陳」之成年男子，藉以取得新台幣（下同）一萬元之
    借款。嗣該名綽號「小陳」之成年男子取得乙○○所有之上
    揭中華郵政帳戶後，即持之作為所屬詐騙集團人頭帳戶使用
    ，該詐騙集團並於九十五年六月十二日，基於詐欺取財之不
    法所有犯意，撥打電話向甲○○訛稱：伊涉及經濟犯罪案件
    ，其所有之帳戶將遭凍結，需先行轉匯至其他帳戶云云，使
    甲○○因而陷於錯誤，乃依該詐騙集團之指示，於同日十三
    時五十九分，將十五萬元匯入乙○○上開中華郵政帳戶內。
    嗣因甲○○匯款後發覺受騙，乃報警處理，因而循線查獲。
二、案經彰化縣警察局溪湖分局報請臺灣彰化地方法院檢察署檢
    察官偵查後聲請簡易判決處刑。
    理  由
一、按被告以外之人於審判外之陳述，雖不符前四條之規定，而
    經當事人於審判程序同意作為證據，法院審酌該言詞陳述或
    書面陳述作成時之情況，認為適當者，亦得為證據。當事人
    、代理人或辯護人於法院調查證據時，知有第一百五十九條
    第一項不得為證據之情形，而未於言詞辯論終結前聲明異議
    者，視為有前項之同意。刑事訴訟法第一百五十九條之五定
    有明文。查本件證人即被害人甲○○於九十五年六月十二日
    之警詢筆錄，雖屬被告以外之人於審判外之陳述，然因被告
    未於言詞辯論終結前聲明異議，本院復審酌該等言詞係由證
    人出於自由意識而陳述，並無非法取證之情況，依上開規定
    ，自具證據能力，合先敘明。
二、訊據被告乙○○固坦承上揭中華郵政股份有限公司埔鹽郵局
    帳號第00000000000000000號、戶名「乙
    ○○」之帳戶確係其所申設，且伊因缺款孔急，乃於前開時
    、地，收受綽號「小陳」之成年男子借款時，將上開帳戶之
    存摺、提款卡及密碼交付予該名綽號「小陳」之成年男子等
    情，然矢口否認有何幫助詐欺取財之情，辯稱：借款當時綽
    號「小陳」之成年男子本要拿伊之身分證作為擔保，但當時
    因選舉將屆，所以未交付身分證，嗣綽號「小陳」之成年男
    子改要求伊交付銀行或郵局之存摺，伊不了解這樣做是幫助
    詐欺云云。經查：（一）被害人甲○○於九十五年六月十二
    日，接獲詐騙集團之電話，詐稱：伊涉及經濟犯罪案件，其
    所有之帳戶將遭凍結，需先行轉匯至其他帳戶云云，使甲○
    ○因而陷於錯誤，乃依該詐騙集團之指示，於同日十三時五
    十九分，將十五萬元匯入被告上開中華郵政帳戶內等情，業
    據被害人甲○○於警詢中證述綦詳，並有郵政存簿儲金無摺
    存款存款單、存款明細、中華郵政查詢帳戶最近交易資料、
    台北縣政府警察局中和分局受理各類案件紀錄表、受理詐騙
    帳戶通報警示、詐騙電話斷話簡便格式表、內政部警政署反
    詐騙案件紀錄表、中華郵政股份有限公司彰化郵局函送之被
    告帳戶開戶資料、歷史交易清單等附卷可稽，顯見向被害人
    甲○○施以詐欺取財者，乃利用被告前揭帳戶作為工具。（
    二）觀諸被告上開帳戶之歷史交易清單，該帳戶於九十四年
    十二月二十一日後迄九十五年五月二十六日間，未曾有款項
    出入，突於九十五年五月二十六日以無摺存款方式存入一千
    元二筆，旋即又以提款卡一次領出，而該二筆一千元之存款
    ，經本院提示中華郵政股份有限公司彰化郵局函送之無摺存
    款單予被告辨識後，被告坦認該二筆存款確係伊所存入無誤
    ，顯然被告此舉係為測試上開帳戶及提款卡能否正常使用，
    益證被告於向綽號「小陳」之成年男子借款前，雙方即就提
    供上開帳戶存摺及提款卡達成共識，被告辯稱：借款當時綽
    號「小陳」之成年男子本要拿伊之身分證作為擔保，但因選
    舉將屆之故，始改交付郵局存摺云云，自非事實。（三）按
    刑法上之故意非僅指直接故意，尚包含間接故意，所謂間接
    故意係指行為人對於構成犯罪事實，預見其發生而其發生並
    不違反其本意，刑法第十三條第二項定有明文，且幫助犯之
    成立以行為人主觀上認識被幫助者正欲從事犯罪或係正在從
    事犯罪，且該犯罪有既遂之可能，而其行為足以幫助他人實
    現構成要件者，即具有幫助故意，不以行為人確知被幫助者
    係犯何罪名為必要。查本案被告係五十四年二月二十日出生
    ，於交付前揭帳戶時，應具有相當之社會經歷，對該綽號「
    小陳」之成年男子何以願意僅要求提供金融帳戶存摺為擔保
    後，即借款一萬元予素不相識之被告，豈能無疑？參以政府
    開放金融業申請設立以來，金融機構大量增加，使一般人申
    請存款帳戶極為容易、便利，故除非充作犯罪使用，一般正
    常使用之存款帳戶，並無向他人收取帳戶之必要，亦無將存
    款存放於不相識人帳戶之理，被告猶將其所有前開郵局帳戶
    交付予該名綽號「小陳」之成年男子並收取對價，是該名成
    年男子將帳戶用來供他人作為詐欺取財之用，應為被告所容
    許，亦即不違反被告之本意，被告顯具有不確定幫助犯罪之
    故意。況查，被告於本院審理時坦承，伊將存摺帳戶交付予
    對方時，曾疑慮對方會將帳戶做不法使用等語，則被告對其
    出租之帳戶被用來作為詐欺取財之工具應能預期，且有所認
    識。從而，本件事證明確，被告犯行堪以認定。
三、按被告行為後，九十四年二月二日修正公布之刑法條文，已
    於九十五年七月一日施行，關於本案適用有關之幫助犯、易
    科罰金之規定，均作修正，茲比較如下：（一）刑法第三十
    條幫助犯之規定，僅修正文義，由「幫助他人犯罪者，為從
    犯。雖他人不知幫助之情者，亦同。從犯之處罰，得按正犯
    之刑減輕之」，修正為「幫助他人實行犯罪行為者，為幫助
　　犯。雖他人不知幫　助之情者，亦同。幫助犯之處罰，得按
　  正犯之刑減輕之。」，比較新、舊法之規定，並無有利或不
    利之情形。（二）又刑法第四十一條第一項前段關於易科罰
　　金折算標準之規定，亦作修正，由「犯最重本刑為五年以下
　  有期徒刑以下之刑之罪，而受六個月以下有期徒刑或拘役之
    宣告，因身體、教育、職業、家庭之關係或其他正當事由，
    執行顯有困難者，得以一元以上三元以下折算一日，易科罰
    金。」，修正為「犯最重本刑為五年以下有期徒刑以下之刑
    之罪，而受六個月以下有期徒刑或拘役之宣告者，得以新臺
    幣一千元、二千元或三千元折算一日，易科罰金。」，修正
    前刑法第四十一條第一項前段之易科罰金折算標準，依修正
    刪除前之罰金罰鍰提高標準條例第二條規定，應就其原定數
    額提高為一百倍折算一日，並依現行法規所定貨幣單位折算
    新臺幣條例第二條規定，以新臺幣元三倍折算之，亦即，修
    正前刑法第四十一條第一項前段之易科罰金折算標準，應以
    銀元一百元以上三百元以下即新臺幣三百元以上九百元以下
    折算為一日，則修正後之刑法第四十一條第一項，並未較有
    利於被告。（三）經綜合比較新、舊法之結果，被告行為後
    之新法並未較有利於被告，依刑法第二條第一項前段規定，
    本案自應適用被告行為時之法律即修正前刑法第三十條第一
    項、第二項、第四十一條第一項前段，罰金罰鍰提高標準條
    例第一條前段，修正前罰金罰鍰提高標準條例第二條之規定
    。
四、本件被告提供其金融機構帳戶之存摺、提款卡及密碼予他人
    ，供他人作為實施詐欺取財犯罪使用，雖並未參與詐欺取財
    之行為，然其顯係以幫助之意思，參與詐欺取財構成要件以
    外之行為，為幫助犯，核被告所為，係犯修正前刑法第三十
    條第一項、刑法第三百三十九條第一項之幫助詐欺取財罪。
    被告係幫助他人實施詐欺取財犯罪，爰依修正前刑法第三十
    條第二項規定，按詐欺取財正犯之刑減輕之。爰審酌被告交
    付金融機構帳戶予詐欺集團使用，使警調機關難以追查詐欺
    集團，對於社會治安之危害程度不容小覷，惟考量被告所得
    有限，及參酌被害人所受損害程度暨被告之品行、犯罪之動
    機暨犯後未能坦承犯行等一切情狀，量處如主文所示之刑，
    並依修正前刑法第四十一條前段、修正前罰金罰鍰提高標準
    條例第二條規定，諭知易科罰金之折算標準。
據上論斷，應依刑事訴訟法第四百五十二條、第二百九十九條第
一項前段，刑法第二條第一項前段、第三百三十九條第一項，修
正前刑法第三十條第一項、第二項、第四十一條第一項前段，罰
金罰鍰提高標準條例第一條前段，修正前罰金罰鍰提高標準條例
第二條，判決如主文。
本案經檢察官陳茂亭到庭執行職務。
中　　華　　民　　國　　96　　年　　1 　　月　　24　　日
                  刑事第六庭    審判長法官   王義閔
                                法      官   鄭舜元
                                法      官   林欣苑
以上正本證明與原本無異。
如不服本判決，應於判決送達後10日內，向本院提出上訴狀（須
附繕本）。
告訴人或被害人對於判決如有不服具備理由請求檢察官上訴者，
其上訴期間之計算係以檢察官收受判決正本之日期為準。
中　　華　　民　　國　　96　　年　　1 　　月　　25　　日
                                書  記  官   洪年慶
